【裁判字號】    92,勞小上,5
【裁判日期】    920708
【裁判案由】    給付薪資等
【裁判全文】
臺灣板橋地方法院民事裁定  九十二年勞小上字第五號
    上  訴  人  甲○○
    被上訴人    乙○○
右當事人間請求給付租金等事件，上訴人對於中華民國九十二年三月三十一日本院板
橋簡易庭九十二年度板勞小字第二三號小額訴訟事件第一審判決提起上訴，本院裁定
如左：
    主    文
上訴駁回。
上訴費用由上訴人負擔。
    理    由
一、按對於小額程序之第一審判決之上訴，非以其違背法令為理由，不得為之，民事
    訴訟法第四百三十六條之二十四第二項定有明文。依同法第四百三十六條之三十
    二第二項準用同法第四百六十八條、第四百六十九條第一款至第五款之規定，判
    決不適用法規或適用不當，為違背法令；判決有同法第四百六十九條第一款至第
    五款情形之一者，為當然違背法令。是當事人對於小額程序之第一審判決提起上
    訴，如以判決有民事訴訟法第四百六十八條規定不適用法規或適用法規不當為理
    由者，其上訴狀或理由書應有具體之指摘，並揭示該法規之條項或其內容。若係
    成文法以外之法則，應揭示該法則之旨趣。倘為司法院解釋或最高法院之判例，
    則應揭示該判解之字號或其內容。如以民事訴訟法第四百六十九條第一款至第五
    款情形為理由時，其上訴狀或理由書，應揭示合於該條款之事實。上訴狀或理由
    書如未依此項方法表明，或其所表明者，顯與上開法條規定之情形不相合時，即
    難認已對小額程序第一審判決之違背法令有具體之指摘，其上訴自難認為合法。
二、次按小額訴訟程序，依民事訟訟程序第四百三十六條之二十四第一項之規定，固
    得上訴於管轄之地方法院，惟依同條第二項之規定，其上訴理由，非以其判決違
    背法令為理由，不得為之。又小額訴訟程序，當事人於第二審程序不得提出新攻
    擊防禦方法，同法第四百三十六條之二十八亦定有明文。亦即小額訟訟程序，基
    本上其訴訟程序之設計，無非欲使當事人就該小額訴訟事件能儘速定息紛爭，故
    求急速解決，而以二審終結，同時異於該簡易訴訟程序之設計（一、二審為事實
    審，例外以判決違背法令即適用法規顯有錯誤，使得飛躍上訴於最高法院，此有
    民事訴訟法第四百三十六條之一及同條之二規定足參），就該小額訴訟程序以第
    一審為事實審，第二審則為法律審（即以一審判決是否違背法令唯論，此從小額
    訴訟程序所規範之民事訴訟法第四百三十六條之二十四第二項規定足參）為設計
    ，是以該小額訴訟程序，於民事訴訟法第四百三十六條之三十二乃有規定準用該
    普通訴訟程序之二審規定（諸如同法第四百四十條上訴期間、第四百四十一條上
    訴狀之法定程式、第四百四十一條及四百四十二條上訴不合法之處理）及普通訴
    訟程序之第三審即法律審規定（諸如第四百六十八條、第四百六十九條規定判決
    違背法令情形、第四百七十一條上訴理由之表明提出及未合法提出之處理）。意
    即依上說明，就該小額訴訟事件之第二審上訴：（一）於上訴之合法要件，如上
    訴之法定程式（即民事訴訟法第四百四十一條之規定上訴聲明之記載陳述）、上
    訴期間、上訴費之繳交等不合法要件，當即依前揭第四百三十六條之規定準用該
    二審即同法第四百四十一條或第四百四十二條之規定為命補正，逾期未補正或不
    能補正者，始以裁定駁回。（二）於該上訴理由之提出，觀該小額訴訟程序第四
    百三十六條之二十五之規定，觀該法文乃規定上訴狀應記載上訴理由，同時應具
    體載明判決違背法令之法規內容及具體事實，然此並非該上訴程式之合法要件，
    而係涉及該法律審所規範之應如何為上訴理由之表明及提出，是此部份即屬前揭
    小額訴訟程序第四百三十六條之三十二規定，準用該法律審之第四百七十一條之
    規定，意即如上訴人所提上訴狀未表明上訴理由（未合法表明上訴理由者、詳理
    由一所述），即應於上訴後二十日內提出理由書，否則未提出者，即毋庸命提出
    或補正，而逕得由二審法院裁定駁回。
三、本件上訴人對小額程序之第一審判決提起上訴，雖係以其告訴被上訴人要以日薪
    新臺幣（下同）二千五百元計算，以補足被上訴人先前的工作時數，自九十一年
    七月十八日至九十一年七月二十三日，共計六天，工資應為一萬五千元，自九十
    一年七月二十五日起至九十一年八月十日止，每日工資二千五百元，共計工資三
    萬七千五百元，是以，並非如被上訴人所言僅工作九天半。又被上訴人自九十一
    年八月二十四日起至同年九月二日止上班八日，每日工資二千六百元，合計應為
    二萬零八百元，但原審判決認定被上訴人工作九日。另依公司員工制度規定，經
    提醒還造成施工疏失，須自行負責，被上訴人在施工上有疏失，卻由上訴人負責
    ，並不合理云云為其上訴理由，指摘原判決有未查之處。惟查，核其上訴狀所載
    之上訴理由，顯係就原審認定事實之職權行使，任意指摘其為不當，並未具體表
    明原審判決有何不適用法規、適用法規不當或民事訴訟法第四百六十九條第一款
    至第五款之情形，難認對該判決之如何違背法令已有具體之指摘，依首揭說明，
    應認其上訴為不合法，爰毋庸命補正逕予裁定駁回。
四、據上論結，本件上訴為不合法，依民事訴訟法第四百三十六條之三十二第二項、
    第四百四十四條第一項前段、第四百六十三條、第九十五條、第七十八條，裁定
    如主文。
中      華      民      國    九十二    年      七      月      八      日
                                  臺灣板橋地方法院民事第二庭
~B審判長法  官  陳忠行
~B      法  官  連士綱
~B      法  官  徐福晉
右為正本係照原本作成
本裁定不得抗告。
中      華      民      國    九十二    年      七      月      八      日
~B      書記官  張玉如


司法院資訊處製作；財團法人民間司法改革基金會備份。
